【裁判字號】    99,上易,618
【裁判日期】    990730
【裁判案由】    賭博
【裁判全文】
臺灣高等法院高雄分院刑事判決         99年度上易字第618號
上  訴  人  臺灣高雄地方法院檢察署檢察官
被      告      己○○
被      告      甲○○
被      告      戊○○
上列上訴人因被告賭博案件，不服臺灣高雄地方法院98年度易字
第937 號中華民國99年5 月14日第一審判決（起訴案號：臺灣高
雄地方法院檢察署98年度偵字第3859號），提起上訴，本院判決
如下：
    主  文
原判決撤銷。
己○○、甲○○共同意圖營利，聚眾賭博，各處有期徒刑月，
如易科罰金均以新臺幣壹仟元折算壹日。扣案之天九牌肆付、骰
子拾陸顆、老鼠牌柒副、賭資新台幣肆仟元，及抽頭金壹仟貳佰
元，均沒收。
戊○○共同意圖營利，聚眾賭博，累犯，處有期徒刑月，如易
科罰金以新臺幣壹仟元折算壹日。扣案之天九牌肆付、骰子拾陸
顆、老鼠牌柒副、賭資新台幣肆仟元，及抽頭金壹仟貳佰元，均
沒收。
    事  實
一、戊○○於民國（以下同）94年間曾因賭博案件，經臺灣高雄
    地方法院以94年度簡字第4130號判決有期徒刑3 月確定，於
    94年10月14日易科罰金執行完畢，詎戊○○猶不知悔改，復
    與己○○、甲○○共同基於意圖營利，供給賭博場所、聚眾
    賭博之犯意聯絡，自98年1 月26日（時值農曆春節期間）上
    午10時起至同日夜間7 時50分許為警查獲時止，由己○○、
    甲○○任賭場主持人，以甲○○位於高雄市左營區○○○路
    809 巷23 號 租屋處之4 樓作為賭博場所，及提供天九紙牌
    4 付與骰子16顆作為賭博器具，而戊○○則負責在該址1 樓
    後門過濾前來賭博之賭客後，開啟後門帶領賭客至4 樓賭場
    ，渠等3 人共同以上述方式聚集不特定之人在上址賭博財物
    並從中抽頭營利。賭博方式為由4 名持天九紙牌之賭客輪流
    作莊，莊家與其餘3 名持牌之賭客比手持2 張天九紙牌之點
    數大小以定輸贏，下注金額為新臺幣（以下同）100 元至2,
    000 元不等，其餘未持牌之賭客亦可插花押注，當莊家贏錢
    時，每贏1 萬元，主持人己○○、甲○○向莊家收取300 元
    之抽頭金。嗣警於98年1 月26日19時50分許，在上址查獲己○○、甲○○、戊○○3 人與賭客林清安、陳魚、謝財添、
    吳秀鳳、黃溫嬌、林貞瑩、蔡秉勳、黃碧美、乙○○、王吉
    富、黃余貴珠、葉玉女、葉金鐘、汪麗馨、呂金穎、庚○○
    、鄒秀枝、丙○○○、林香萼、楊秋、許朝呈、梁正義、
    陳麗戎、鄒淑妹等24人在該址賭博財物，當場並扣得天九牌
    4 付、骰子16顆、老鼠牌7 副、賭資新台幣4 千元及抽頭金
    1 千2 百元。
二、案經高雄市政府警察局左營分局移送臺灣高雄地方法院檢察
    署檢察官偵查起訴。
    理  由
壹、証据能力部分：
    按被告以外之人於檢察事務官、司法警察官或司法警察調查
    中所為之陳述，與審判中不符時，其先前之陳述具有較可信
    之特別情況，且為證明犯罪事實存否所必要者，得為證據。
    查證人乙○○、丙○○○於警詢所為之陳述，核屬被告以外
    之人於審判外所為之陳述，惟證人乙○○、丙○○○於原審
    審理時已改口否認負責人是己○○，及否認戊○○在現場開
    門，審酌證人乙○○、丙○○○於警訊初被查獲時較無人情
    困擾，一般會講出實情，其等先前於警訊中之陳述具有較可
    信之特別情況，且為證明犯罪事實存否所必要者，故證人乙○○、丙○○○於警詢中所為之陳述，得為證據。
貳、實體部分：
一、上揭賭博抽頭之事實，業據被告甲○○於審判時坦承不諱，
    被告戊○○、己○○則否認意圖營利供給賭博場所、聚眾賭
    博，被告戊○○辯稱：我當天是去向甲○○討回她欠我之50
    0 元，順便在那裡賭了兩把，輸了200 元，正要離去，在門
    口被警察攔下，並非為賭場控制門戶之人云云；被告己○○
    辯稱：我當天是送甲○○購買之肉粽才到現場，並且順便在
    那裡賭了一下，共贏200 元，未與甲○○共同主持賭場云云
    ，惟查証人即賭徒乙○○於警訊中陳稱：「現場的負責人是
    甲○○（阿桃）及己○○（阿梅）」「我到達時戊○○幫我
    開門」「莊家每贏1 萬元時要抽取300 元給主持人」等語（
    見98年1 月27日警訊筆錄）；証人即賭徒丙○○○於警詢中
    亦陳稱：「該賭場是己○○主持」「莊家只要贏錢就必須給
    己○○抽頭」「我親眼目睹莊家將抽頭金給己○○」等語（
    見98年1 月26日警訊筆錄）；証人即警員丁○○於本院審理
    時陳稱：「我當時擔任派出所所長，嫌犯是綽號「阿梅」，
    職業賭場主持人就是己○○，因為她被警方已經取締過多次
    」「到現場的時候現場很亂，我們有問賭客現場是誰主持的
    ，現場有賭徒用手向我們比說是己○○主持，至於比的人是
    誰，因為現場有二、三十人，現在無法指出是誰比的」「我
    們要進去的時候，一樓有一個鐵門，戊○○在一樓把風兼鎖
    門，戊○○當有人敲門時，開門讓人進去，我們是當戊○○
    幫賭客開門的時候，我們才衝上去的」等語（見97年7 月20
    日本院審判筆錄），並有如附表所示之賭具、賭金及抽頭金
    扣案可資佐証，事証明確，被告戊○○、己○○否認聚眾賭
    博及抽頭，所辯係卸責之詞，均不足採信，其等犯行均已堪
    認定。
二、核被告己○○、甲○○、戊○○所為，均係犯刑法第268 條
    前段之圖利供給賭場罪，及同條後段之圖利聚眾賭博罪。被
    告甲○○、己○○、戊○○3 人間有犯意聯絡及行為分擔，
    均為共同正犯。被告己○○、甲○○、戊○○所犯圖利供給
    賭博場所、圖利聚眾賭博罪間，係基於一意圖營利聚眾賭博
    之犯意，達成其同一犯罪所為之各個舉動，應屬法律概念之
    一行為，其一行為觸犯上開二罪名，為想像競合犯，應依刑
    法第55條之規定，從一重之圖利聚眾賭博罪處斷。被告戊○○於94年間曾因賭博案件，經臺灣高雄地方法院以94年度簡
    字第4130號判決有期徒刑3 月確定，於94年10月14日易科罰
    金執行完畢之事實，有臺灣高雄地方法院檢察署刑案資料查
    註錄表可稽，其於前開有期徒刑執行完畢後，5 年以內再犯
    有期徒刑以上刑之本罪，為累犯，應依法加重其刑。
三、原審就被告甲○○部分予以論科，固非無見，惟查被告己○○是該賭場之主持人之一，被告戊○○在現場開門過濾賭客
    ，已如前述，被告己○○、甲○○、戊○○3 人間有犯意聯
    絡及行為分擔，均係共同正犯，原審判決己○○、戊○○無
    罪，尚有違誤，判處甲○○緩刑亦有未當，檢察官上訴指摘
    原判決不當，為有理由，原判決自應予撤銷改判。審酌被告
    己○○、甲○○、戊○○3 人為貪圖不法利益，提供賭博場
    所，聚眾賭博，從扣案物品內容，及查獲時現場照片顯示，
    該賭場規模非大，且時值農曆春節期間，被告甲○○已坦承
    犯罪，及其等動機、目的、手段等等一切情狀，爰各量處有
    期徒刑3 月，並諭知如易科罰金均以新台幣1 千元折算1 日
    。扣案之抽頭金1200元，係被告己○○、甲○○、戊○○3
    人賭博抽頭犯罪所得之物，應依刑法第38條第1 項第3 款規
    定宣告沒收，扣案之天九牌4 副、骰子16顆、老鼠牌7 副、
    賭資4 千元係在賭檯上之賭具及財物，應依刑法第266 條第
    2 項之規定沒收，至髮夾11個，非違禁物，亦非賭具，爰不
    予宣告沒收，附此敘明。
據上論結，應依刑事訴訟法第369 條第1 項前段、第364 條、第
299 條第1 項前段，刑法第28條、第268 條、第55條、第41條第
1 項、第266 條第2 項、第38條第1 項第3款，刑法施行法第1條
之1 ，判決如主文。
本案經檢察官林應華到庭執行職務。
中    華    民    國    99    年    7     月    30    日
                  刑事第八庭    審判長法  官  洪兆隆
                                      法  官  郭玫利
                                      法  官  張盛喜
以上正本證明與原本無異。
不得上訴。
中    華    民    國    99    年    7     月    30    日
                                      書記官  黃一秋
中華民國刑法第268條（圖利供給賭場或聚眾賭博罪）
意圖營利，供給賭博場所或聚眾賭博者，處3 年以下有期徒刑，
得併科3 千元以下罰金。

司法院資訊處製作；財團法人民間司法改革基金會備份。
